【裁判字號】    95,台上,4492
【裁判日期】    950811
【裁判案由】    偽造有價證券等罪
【裁判全文】
最高法院刑事判決            九十五年度台上字第四四九二號
    上  訴  人  甲  ○
                        原編.
                        月2日.
                        之2號.
                        10號.
上列上訴人因偽造有價證券等罪案件，不服台灣高等法院中華民
國九十二年九月九日第二審判決（九十二年度上訴字第二０八八
號，起訴案號：台灣士林地方法院檢察署九十一年度偵字第七二
三九號），提起上訴，本院判決如下：
    主  文
上訴駁回。
    理  由
甲、偽造信用卡部分：
按刑事訴訟法第三百七十七條規定，上訴於第三審法院，非以判
決違背法令為理由，不得為之。是提起第三審上訴，應以原判決
違背法令為理由，係屬法定要件。且必須依據卷內資料為具體指
摘，並足據以辨認原判決已具備違背法令之形式，始屬相當。如
果上訴理由書狀並未依據卷內訴訟資料，具體指摘原判決不適用
何種法則或如何適用不當，或所指摘原判決違法情事，顯與法律
規定得為第三審上訴理由之違法情形，不相適合時，均應認其上
訴為違背法律上之程式，予以駁回。本件原判決關於偽造信用卡
部分維持第一審論上訴人甲○以共同連續意圖供行使之用，而偽
造信用卡罪，判處有期徒刑貳年貳月，如原判決附表（以下稱「
附表」）五所示之物宣告沒收部分之判決，駁回上訴人此部分在
第二審之上訴。係依憑上訴人坦承：曾於民國九十一年二月間某
日，在台北市民生社區附近之不明地點，以一筆新台幣（下同）
三千元之價格向劉金偉購買附表一之信用卡卡號，再於同年六月
上旬某日，以電話傳真方式，向劉金偉購入附表二所示之信用卡
卡號，每筆支付三千元予劉金偉，又於同年七月八日，在台北市
西華飯店內，以一筆信用卡卡號（含內碼）五千元，並附送一筆
信用卡卡號之價格，向劉金偉購入附表三信用卡卡號（含內碼）
等資料；另於九十一年三月二十二日、同年六月十七日及二十日
，分別持第0000000000000000號（原判決載為
0000000000000000號）及第00000000
00000000號（原判決載為0000000000000
000號）之偽造信用卡，至原判決事實二所載之商店，盜刷上
開事實所載之貨物，每次消費後，各於店員或老闆交付之一式二
聯消費簽帳單上分別偽簽「陳欣華」或「蔡孟秀」署押；另附表
四編號一至三十一及三十二所示之偽造信用卡，均係其以一張二
千元之代價委託「阿華」偽造；又附表四編號二十所示信用卡背
面簽名欄之「蔡孟秀」署押為其所簽，至附表四編號十九、二五
所示信用卡背面簽名欄之「Michelle」之署押，其自「阿華」處
拿到偽造信用卡時，即有前揭簽名等情不諱，並參酌共犯劉金偉
於警詢時供稱：該四十四筆資料均出售給高雄綽號「小寶」之上
訴人；於原審九十二年七月二十五日調查時供述：九十一年七月
八日，在台北市西華飯店內，以一筆信用卡卡號（含內碼）五千
元，並附送一筆信用卡卡號之價格，出售附表三所示信用卡卡號
（含內碼）予上訴人，伊確於原判決認定之時、地，交付附表一
、二、三所示之偽造信用卡卡號等偽造信用卡之原料予上訴人收
受等語，及扣案之劉金偉傳真予上訴人信用卡卡號之傳真紙四紙
、信用卡卡號資料筆記五紙、漢神名店百貨股份有限公司（下稱
漢神百貨公司）ＭＭ00000000號與ＭＭ0000000
0號統一發票二紙、偽造信用卡三十一張（成品三十張及半成品
一張），而上開扣案之偽造信用卡經送請大中華區風險管理部鑑
識結果認：「四五六三０一」、「四五六三一九」二組號碼為VI
SA國際組織發給台灣中國信託商業銀行股份有限公司（下稱中信
銀行），而非HSBC，所送HSBC信用卡上印有上二組號碼之信用卡
均為偽造等情，有大中華區風險管理部總監陳偉業檢驗意見書一
紙可考（證明：附表一、二、三所示之卡號均為虛擬之卡號，且
扣案之三十一張已製作完成之信用卡均為偽造之信用卡無訛），
及卷附之中信銀行九十一年十二月十八日陳報狀（檢附信用卡客
戶綜合資料查詢）、信用卡契約、歷史帳單彙總查詢各一紙、信
用卡簽帳單三筆、檢察官九十一年九月二日勘驗筆錄、冒用明細
表各一紙、簽帳單二紙、萬事達卡國際組織台北辦事處（下稱萬
事達卡台北辦事處）九十一年八月五日九十一萬台公字第０二三
號函、中華商業銀行信用卡部九十一年七月三十一日（91）中銀
卡字第九一０一三六號函（說明：僅000000000000
0000之卡號為該行之卡號，然該卡號尚未發出）、萬事達卡
台北辦事處九十二年七月二十五日（九十二）萬台公字第０一一
號函（證明：若發卡銀行只提供虛擬卡號予持卡人並未製成卡片
，則該卡號無法於實體商店刷卡消費。若發卡銀行將虛擬卡號製
成卡片，則該卡片可於實體商店刷卡消費）等證據資料，而為論
斷，已詳敘其所憑之證據及認定之理由。而以上訴人暨其辯護人
辯稱：其先前二次向劉金偉所購得之信用卡號碼均無法使用，劉
金偉乃同意以「買一送一」方式，於九十一年七月八日，在台北
市西華飯店內，以一筆信用卡卡號（含內碼）五千元，並附送一
筆信用卡卡號之價格，出售信用卡卡號（含內碼）予上訴人，然
其當時僅向劉金偉購入三十一筆資料，附表四所示之三十一張偽
造之信用卡，即使用該次購入之卡號（含內碼）交給「阿華」製
造而成，其該次所購入之信用卡號碼（含內碼）並非四十四筆云
云，為飾卸之詞，不足採取，在理由內依憑卷證資料，詳加指駁
。從形式上觀察，原判決並無違法之情形存在。上訴意旨略稱：
（一）原判決認伊於九十一年三月二十二日，持卡號「0000
000000000000」之偽造信用卡消費購物，但前揭偽
造之信用卡與劉金偉出售給伊之信用卡資料完全無關，且上開偽
造之信用卡消費時間為九十一年三月二十二日，而劉金偉出售信
用卡號予伊，除附表一所示二筆信用卡卡號外，其餘附表二、三
均在九十一年三月二十二日之後，而附表一所示二筆信用卡卡號
與伊持以行使之偽造信用卡卡號並不相同，原判決亦記載附表四
所示三十一張成品及半成品一張之偽造信用卡，係伊於九十一年
七月間，始委託綽號「阿華」製造偽造之信用卡，則伊如何能於
九十一年三月二十二日持以消費？原判決顯然有理由矛盾之違法
。（二）原判決認定伊於九十一年六月十七日，持卡號0000
000000000000之偽造信用卡（即附表編號二十）消
費，但附表四編號二十所示卡號為0000000000000
000，與原判決所述不同，且上開卡號0000000000
000000號為附表二編號八十，並未製成偽造信用卡，原判
決亦有理由矛盾之違法。（三）原判決記載劉金偉出售予伊之信
用卡卡號，含內碼，但僅附表三含內碼而已，其餘均付之闕如，
其事實之認定，失其依據。又伊曾於九十二年七月十八日具狀表
示劉金偉出售予伊之卡號均為虛擬卡號無法使用，聲請原審向萬
事達卡台北辦事處函查，原審雖曾函查，然回函之內容與伊聲請
調查之問題，毫無關聯，原審竟引為不利於伊之證據，其採證即
屬違法，且原判決理由內記載該函之說明後，並無下文，無法顯
現原審對該函之看法，疑點仍未澄清，原審非僅未說明理由，且
未盡調查之能事，自有理由不備及應於審判期日應調查之證據未
予調查之違法等語。惟查：（一）原判決事實認定：劉金偉……
先於九十一年二月間某日，……以一筆三千元之價格交付附表一
之信用卡卡號予上訴人，再於九十一年六月上旬某日，……將附
表二所示之信用卡卡號傳真交付予上訴人，每筆支付三千元予劉
金偉。又於同年七月八日，……以一筆信用卡卡號（含內碼）五
千元，並附送一筆信用卡卡號之價格出售附表三所示之信用卡卡
號（含內碼）予上訴人。而上訴人收受劉金偉交付之前揭信用卡
卡號資料後，即與姓名年籍不詳綽號「阿華」之成年男子，……
先於二月間，將劉金偉交付之附表一之信用卡卡號，再於六月間
將附表二信用卡卡號中之十筆，復於七月間將附表三所示之信用
卡卡號交付予「阿華」，並以偽造一張信用卡二千元之代價，委
託「阿華」製作偽造之信用卡，「阿華」先後製作完成附表四所
示之偽造信用卡後（計成品三十一張，半成品一張），再先後於
「不詳時間」及「九十一年七月十二日」，均在高雄市○○路及
自強路口交付偽造之信用卡予上訴人等情（見原判決第二頁倒數
第一至三行、第三頁第一至十四行）。如果無訛，顯然上訴人係
向劉金偉購買信用卡卡號後，陸續於九十一年二月間、六月間及
七月間以一張信用卡二千元之代價委託「阿華」製作偽造之信用
卡，「阿華」並先後於不詳時間及九十一年七月十二日，將偽造
之信用卡分批交付上訴人。原判決已敘明依憑調查所得結果，認
定上訴人應成立本件犯行之理由，且依卷內資料，又無上訴人所
指附表四所示三十一張成品及一張半成品之偽造信用卡，係上訴
人於九十一年七月間，始委託「阿華」製作之情形。上訴意旨執
此爭執，顯非依據卷內訴訟資料所為指摘，不得執為第三審上訴
之合法理由。（二）原判決事實雖記載：劉金偉於九十一年六月
上旬某日，在台北縣蘆洲市○○路附近某統一便利超級商店將附
表二所示之信用卡卡號「（含內碼）」傳真交付予上訴人；……
上訴人於九十一年三月二十二日，持卡號「000000000
0000000」號之偽造信用卡（即附表四編號三一）；……
再於九十一年六月十七日，持卡號「000000000000
0000」號之偽造信用卡（即附表四編號二十）等情（見原判
決第二頁最後一行、第三頁第一、二行、倒數第三、四行、第四
頁倒數第七、八行）。然原判決事實亦認定：劉金偉明知姓名年
籍不詳之李姓成年男子持有之如附表一、二、三所示之信用卡卡
號「（附表三部分有內碼）」為偽造信用卡之原料，……，以一
筆信用卡卡號「（部分有信用卡內碼）」三千元之代價向姓名年
籍不詳之李姓成年男子收受如附表一、二、三所示之信用卡卡號
「（附表三部分有內碼）」；附表四編號三一卡號係「0000
000000000000」；附表四編號二十之卡號為「00
00000000000000」，且檢察官亦係就「0000
000000000000」號背面簽署「蔡孟秀」進行勘驗（
見偵查卷二第三八五頁）；顯然所謂附表二所示之信用卡卡號「
（含內碼）」、卡號「0000000000000000」及
「0000000000000000」號之偽造信用卡等，均
係誤寫，但亦不影響於全案情節與判決之本旨，非不能由原審以
裁定更正，不得遽指為違法，而執為上訴第三審之適法理由。（
三）採證、認事及證據之證明力，法院依法有自由判斷之權，此
項自由判斷職權之行使，苟係基於普通日常生活之經驗，而非違
背客觀上應認為確實之定則者，即屬合於經驗法則，不容當事人
任意指摘。原判決理由內已說明其係綜合理由二之（一）、（二
）、（三）、（四）所列之理由，憑以認定上訴人有前揭犯行之
依據及心證理由，乃原審自由判斷之職權行使，上訴意旨就原判
決所為論斷究竟如何違背經驗法則、論理法則，並未具體指明，
徒以原審法院未對萬事達卡台北辦事處九十二年七月二十五日之
函文，表示見解等空泛之詞，任意指摘原判決違法，亦非適法之
第三審上訴理由。其餘上訴意旨，並未依據卷內訴訟資料具體指
明原判決如何違背法令，且係就無關判決主旨之枝節問題漫事爭
辯，自難認已符合首揭法定之第三審上訴要件。其關於偽造信用
卡部分之上訴違背法律上之程式，應予駁回。
乙、偽造特種文書（國民身分證）部分：
按刑事訴訟法第三百七十六條所列各罪之案件，經第二審判決者
，不得上訴於第三審法院，法有明文。本件上訴人偽造特種文書
國民身分證部分，原審依刑法第二百十二條之偽造特種文書（國
民身分證）罪論處，核屬刑事訴訟法第三百七十六條第一款所列
之案件，揆諸前開說明，既經第二審判決，自不得上訴於第三審
法院。上訴人竟復就此部分提起上訴，顯為法所不許，此部分上
訴亦非合法，同應駁回。
據上論結，應依刑事訴訟法第三百九十五條前段，判決如主文。
中    華    民    國  九十五  年    八    月   十一   日
                      最高法院刑事第六庭
                          審判長法官  林  增  福
                                法官  邵  燕  玲
                                法官  陳  朱  貴
                                法官  趙  文  淵
                                法官  吳      燦
      本件正本證明與原本無異
                                      書  記  官
中    華    民    國  九十五  年    八    月   十八   日
                                                      Ｅ


司法院資訊處製作；財團法人民間司法改革基金會備份。
